臺灣臺北地方法院民事判決　　　　　　 99年度簡上字第217號
上　訴　人　方琳即志易資訊社
訴訟代理人　李信志
被上訴人　　台北富邦商業銀行股份有限公司
法定代理人　韓蔚廷
訴訟代理人　葉建宏
上列當事人間清償借款事件，上訴人對於中華民國98年12月31日
本院臺北簡易庭98年度北簡字第34943號第一審判決提起上訴，
本院於中華民國100年6月10日言詞辯論終結，判決如下：
    主      文
上訴駁回。
第二審訴訟費用由上訴人負擔。
    事實及理由
一上訴人經合法通知，未於言詞辯論期日到場，核無民事訴訟法
  第386條各款所列情形，爰依被上訴人之聲請，由其一造辯論
  而為判決。
二被上訴人起訴主張：上訴人方琳即志易資訊社邀同方秀娟為連
  帶保證人，於民國94年9月20日向上訴人借款新臺幣(下同)250
  萬元，借款期限至99年9月19日，並約定自借款日起，以1個月
  為1期，依年金法計算月付金，按月平均攤還本息，借款第1年
  利息按年息5.25%計算，利率固定。第2年起按被上訴人牌告基
  準利率加碼年息1.71%機動計息，依年金法計算月付金，每月
  計付1次。嗣後被上訴人調整上開牌告利率時，應自調整之日
  起，按新利率加原加碼計算。借款人如遲延還本或付息時，除
  仍依前項約定利率計付遲延利息外，本金自到期日起，利息自
  繳息日起，逾期在6個月以內部分按本金金額照前項約定利率
  10%加付違約金，逾期超過6個月部分照上項標準加倍計付。詎
  上訴人自98年3月20日起即未依約繳付本息，依約全部借款當
  已屆清償期。上訴人目前尚欠本金385,848元及約定之利息、
  違約金未清償；方秀娟為上開借款之連帶保證人，應負連帶清
  償責任，爰依契約法律關係起訴請求，並聲明：上訴人、方秀
  娟應連帶給付被上訴人385,848元，及各依附表所示之本金利
  息及違約金起算日起，按附表所示利率計算之利息及違約金。
三上訴人抗辯：備償專戶之支票及現金存款係應於上訴人未能依
  約履行債務時，方能由被上訴人逕行抵償債務之用。而被上訴
  人卻於上訴人未有違約遲繳情形下，於96年3月起至97年4月止
  逕行扣取上訴人備償專戶存款計9筆共計78萬元抵沖債務，被
  上訴人依其合約優勢恣意縮限原訂為5年按月支付之分期付款
  合約，而於一年內抵沖提前清償佔總借款約33%以上之還款，
  其比例原則難衡平，並導致上訴人資金周轉不良，產生延遲繳
  付貸款。再備償專戶內之存款款項上訴人並無利息收入，且需
  經過被上訴人同意方能使用，而被上訴人所貸予上訴人款項依
  舊計息，是此等備償專戶之使用合約已明顯違反誠信公平原則
  。又上訴人具有還款意願，於未訴訟前與被上訴人協商數次，
  均未獲理會，係因被上訴人之承辦業務人員更換異動頻頻所生
  ，實不應將本借貸行為所生遲延歸咎於上訴人一方之怠惰。另
  被上訴人持有上訴人之備償專戶之客票2張總計98萬元債權未
  歸還，依民法第334條之抵銷要件，被上訴人應歸還該2張支票
  始能主張對上訴人有債權存在等語。
四原審為上訴人敗訴之判決，上訴人不服，提起上訴，其聲明：
  ：(一)假執行之原判決應予廢棄。(二)上訴人應於合約(99年9月)
  期間內清償借款，被上訴人不得主張提前清償；其違約金之計
  算應予廢棄。(三)簡易法庭之訴訟費用由被上訴人負擔。被上訴
  人則聲明：上訴駁回。
五兩造不爭執之事項：
  (一)上訴人於94年9月20日簽立借據，向被上訴人借款250萬元(
    借據及約定書影本見原審卷第9至10頁)。方秀娟於94年9月
    20日簽立保證書予被上訴人，方秀絹就上訴人對被上訴人之
    借款債務以300萬元為限額，與上訴人連帶負清償之責(保證
    書影本見原審卷第8頁)。
  (二)上訴人96年5月29日簽立備償專戶約定書，約定上訴人授權
    被上訴人得向上訴之備償專戶支取款項抵償上訴人結欠被上
    訴人之一切債務(備償專戶約定書影本見本院卷第44頁、原
    審卷第47頁)。
  (三)被上訴於94年9月20日交付借款予上訴人後，上訴人自98年3
    月20日起未依約繳付本息(放款帳卡見原審卷第12至15頁、
    本金沖償明細表見原審卷第46至47頁）。
六上訴人於94年9月20日簽立借據，向被上訴人借款250萬元(借
  據及約定書影本見原審卷第9至10頁)，上訴人96年5月29日簽
  立備償專戶約定書，第1條約定上訴人授權被上訴人得向上訴
  之備償專戶支取款項抵償上訴人結欠被上訴人之一切債務；第
  3條約定上訴人承諾非經被上訴人同意，不得動用備償專戶之
  款項；第5條約定被上訴人得對於票據兌、第三人償付、匯(存
  )入款項入備償專戶累積至一定金額後，逕行抵償立約人所負
  之各宗債務，如有不足，立約人仍負完全清償責任(備償專戶
  約定書影本見本院卷第44頁、原審卷第47頁)。準此，足見上
  訴人係於簽立借據後一年餘，始簽立備償專戶約定書。則上訴
  人於選擇以備償專戶清償債務前，有充足之時間了解訂約後兩
  造之權利義務，倘其認契約條款對其不利，亦可拒絕與被上訴
  人訂約，自難認備償專戶之使用合約違反誠信公平原則。
七依被上訴人所提催告書、催告函(被上證1見本院卷第39至40頁
  )所示，上訴人於94年9月20日向被上訴人所借款250萬元債務
  ，上訴人於96年9月5日、96年10月5日因存款不足致遭退票，
  又於97年5月20日、97年9月20日因未依約繳付本息，而經被上
  訴人催告後，嗣後由被上訴人支取備償專戶內之款項抵償上訴
  人之債務，是上訴人所辯其未有違約遲繳情形等語，不足採信
  。又被上訴人依備償專戶約定書之約定，得逕自上訴訴人之約
  定帳戶中扣款抵償上訴人對其所負之債務，且被上訴人所扣抵
  之款項亦確係已抵充上訴人對其所負之本金債務(上訴人所提
  之本金沖償明細表見原審卷第46頁)，是上訴人所辯因被上訴
  人任意扣取備償專戶存款抵沖債務致其資金周轉不靈等語，尚
  難做為解免清償借款之事由。另上訴人主張被上訴人應歸還上
  訴人備償專戶之客票2張，始能主張對上訴人有債權存在等語
  ，惟上訴人交付該2張支票本係用以清償債務，該支票因存款
  不足及拒絕往來遭致退票(退票影本2份見本院卷第45至48頁）
  ，則該2張支票並未清償上訴人之借款債務，被上訴人得請求
  上訴人清償借款。
六綜上所述，被上訴人依消費借貸之法律關係，請求上訴人清償
  借款385,848元，及各依附表所示之本金利息及違約金起算日
  起，按附表所示利率計算之利息及違約金，為有理由，應予准
  許。又適用簡易程序所為被告敗訴之判決，法院應依職權宣告
  假執行，並得依職權宣告被告預供擔保或將請求標的物提存而
  免為假執行，是原審判命上訴人如數給付，並依職權為假執行
  及供擔保免為假執行之宣告，於法並無違誤。上訴意旨指摘原
  判決不當，請求廢棄改判，為無理由，應駁回其上訴。
七本件判決基礎已臻明確，兩造其餘攻擊防禦方法及舉證，於判
  決結果無影響，毋庸一一論列，附此敘明。
八據上論結，本件上訴為無理由，依民事訴訟法第436條之1第3
  項、第463條、第385條第1項前段、第449條第1項、第78條，
  判決如主文。
中    華    民    國    100  年    6    月     20     日
                     民事第一庭  審判長法官  朱漢寶
                                       法官  洪文慧
                                       法官  周美雲
以上正本係照原本作成。
本判決不得上訴。
中    華    民    國    100  年    6    月     20     日
                                     書記官  詹雪娥